臺灣彰化地方法院民事判決　　　　　　　100年度訴字第449號
原　　　告　莫素升
被　　　告　周義宏原名：周文.
　　　　　　蕭芸芳
上列當事人間請求清償借款事件，本院於民國100年8月9日言詞
辯論終結，判決如下：
    主      文
被告應連帶給付原告新臺幣參拾萬元，及自民國一百年五月二十
八日起至清償日止，按年息百分之六計算之利息。
被告周文德、蕭芸芳應各給付原告新臺幣參拾萬元，及自民國一
百年五月二十八日至清償日止，按年息百分之五計算之利息，如
被告其中一人已為給付，他被告於其給付金額範圍內免除給付義
務。
訴訟費用新臺幣陸仟伍佰元，其中新臺幣參仟貳佰伍拾元由被告
連帶負擔，餘由被告負擔。
本判決第一項於原告以新臺幣壹拾萬元供擔保後，得假執行。
本判決第二項於原告各以新臺幣壹拾萬元為被告周文德、蕭芸芳
供擔保後，得假執行。
    事實及理由
壹、程序方面：
一、按訴狀送達後，原告不得將原訴變更或追加他訴。但請求之
    基礎事實同一者、擴張或減縮應受判決事項之聲明者，不在
    此限，民事訴訟法第255條第1項第2款、第3款定有明文。本
    件原告原起訴請求：(一)被告等連帶給付原告新臺幣（下同）
    30萬元，及自民國99年12月14日起至清償日止，按年息百分
    之6計算之利息；(二)被告等應給付原告30萬元，及自99年11
    月31日起至清償日止，按年息百分之5計算之利息；(三)原告
    願供擔保請准宣告假執行。嗣於100年7月5日當庭變更訴之
    聲明為：(一)被告應連帶給付原告30萬元，及自起訴狀繕本送
    達翌日起至清償日止，按年息百分之6計算之利息；(二)被告
    周文德、蕭芸芳應各給付原告30萬元，及自起訴狀繕本送達
    翌日起至清償日止，按年息百分之5計算之利息，如被告其
    中一人已為給付，他被告於其給付金額範圍內免除給付義務
    ；(三)原告願供擔保請准宣告假執行，查原告所為訴之變更所
    據之請求基礎事實同一，或僅減縮應受判決事項之聲明，核
    與上開規定並無不合，應予准許。
二、本件被告經合法通知後，均未於言詞辯論期日到場，核無民
    事訴訟法第386條所列各款之情形，爰依原告之聲請，由其
    一造辯論而為判決。
貳、實體方面：
一、原告起訴主張：被告周文德、蕭芸芳係夫妻，被告蕭芸芳於
    民國99年間陸續向原告借款，前後4次共計向原告借得60萬
    元，被告蕭芸芳為擔保借款之清償，分別交付被告周文德簽
    發如附表所示4張支票，被告蕭芸芳並於附表編號3、4所示2
    張支票上背書簽名，詎原告屆期提示如附表所示4張支票均
    因存款不足及拒絕往來戶遭退票，被告蕭芸芳迄未返還借款
    ，為此爰依票據及消費借貸法律關係，提起本件訴訟等語。
    並聲明：如主文所示。
二、被告經合法通知，未於言詞辯論期日到場，亦未提出書狀作
    何聲明或陳述。
三、查原告主張之事實，業據提出附表所示4張支票及退票理由
    單影本等件為證（見本院卷第39頁至第42頁、第51頁至第52
    頁反面），並經證人黃金龍到庭證述：「我認識莫素升、蕭
    芸芳。我們是朋友。」、「（蕭芸芳有無向莫素升借過錢？
     有，我有看過，因為蕭芸芳欠錢都會跟莫素升借，我都會
    去原告中正福星的大樓住家找她聊天，有看到蕭芸芳要來拿
    錢，有一次我開車載莫素升要回莫素升家，車上只有我跟莫
    素升兩人，到大樓門口，就看到蕭芸芳騎機車來要跟莫素升
    拿錢，莫素升要求蕭芸芳開票，蕭芸芳就到我車上開票，將
    支票交給莫素升，莫素升就將錢交給蕭芸芳，借多少錢我不
    知道，我總共看過兩次，另外一次也是這樣的情形。」等語
    及證人朱景微具結證稱：「我跟兩造都是很好的朋友。我有
    看到蕭芸芳拿15萬的支票去原告中正福星大樓住家跟原告借
    錢，我有看到原告拿錢給蕭芸芳。」等語明確（見本院卷第
    30頁反面至第31頁反面），且被告均已於相當時期受合法通
    知，未於言詞辯論期日到場爭執，亦未提出書狀供本院斟酌
    ，依民事訴訟法第280條第3項準用同條第1項規定視同自認
    ，故原告主張之事實，堪信為真實。
四、按稱消費借貸者，謂當事人一方移轉金錢或其他代替物之所
    有權於他方，而約定他方以種類、品質、數量相同之物返還
    之契約，民法第474條第1項定有明文。次按給付無確定期限
    者，依民法第229條第2項之規定，債務人於債權人得請求給
    付時，經其催告而未為給付，自受催告時起，負遲延責任；
    其經債權人依督促程序送達支付命令者，與催告有同一效力
    。而遲延之債務，以支付金錢為標的者，債權人得請求依法
    定利率計算之遲延利息；應負利息之債務，其利率未經約定
    ，亦無法律可據者，週年利率為百分之5，亦為民法第233條
    第1項、第203條所明定。復按在票據上簽名者，依票上所載
    文義負責；發票人應照支票文義擔保支票之支付，支票背書
    人應照支票文義擔保付款，發票人、背書人對於執票人連帶
    負責，執票人向支票債務人行使追索權時，得請求自為付款
    提示日起之利息，如無約定利率者，依年利六釐計算。票據
    法第5條、第126條、第96條第1項、第133條分別定有明文。
    。再按不真正連帶債務係謂數債務人具有同一目的，本於各
    別之發生原因，對債權人各負全部給付之義務，因債務人中
    一人為給付，他債務人即應同免其責任之債務。查被告周文
    德為附表編號3、4所示支票之發票人，被告蕭芸芳為背書人
    ，業如前述，原告屆期提示附表編號3、4所示支票既遭退票
    ，則原告依票據法律關係，請求被告連帶給付30萬元，自屬
    有據。又被告蕭芸芳係持被告周文德所簽發之附表編號1、2
    所示支票向原告借款30萬元，以擔保借貸債務之清償，惟附
    表編號1、2所示支票屆期未兌現，被告蕭芸芳亦未清償借款
    ，原告自得依消費借貸之法律關係，向被告蕭芸芳請求返還
    30萬元借款，並得依票據之法律關係請求被告周文德給付30
    萬元票款，而被告周文德負擔之30萬元票據債務與被告蕭芸
    芳所負之30萬元消費借貸債務，具有同一目的，係因各別不
    同之債務發生原因，對於原告各負給付義務，性質上屬不真
    正連帶債務，因一被告給付，他被告於其給付範圍內即免其
    給付之責。
五、從而，原告本於票據之法律關係，請求被告連帶給付如主文
    第1項所示之30萬元票款，及自起訴狀繕本送達翌日即100年
    5月28日起至清償日止，按年息百分之6計算之利息，及依票
    據之法律關係，請求被告周文德給付如主文第2項所示之30
    萬元票款及法定遲延利息暨依消費借貸之法律關係，請求被
    告蕭芸芳給付如主文第2項所示之30萬元借款及法定遲延利
    息，如被告其中一人已為給付，他被告於其給付金額範圍內
    免除給付義務，均有理由，應予准許。原告陳明願供擔保聲
    請宣告假執行，核無不合，爰酌定相當之擔保金額，予以准
    許。
六、訴訟費用負擔之依據：民事訴訟法第85條。
中    華    民    國  100    年    8    月    23    日
                  民事第三庭    法  官  尚安雅
以上正本係照原本作成。
如對判決上訴，應於判決送達後20日內向本院提出上訴狀（須附
繕本）。如委任律師提起上訴者，應一併繳納上訴審裁判費。
中    華    民    國  100    年    8    月    23    日
                                書記官  陳文俊
附表：
┌──┬──────┬─────┬─────┬────┬─────┬───┐
│編號│  發票日    │  發票人  │ 票面金額 │付款銀行│ 支票號碼 │備  考│
│    │            │          │（新臺幣）│        │          │      │
├──┼──────┼─────┼─────┼────┼─────┼───┤
│ 1  │99年11月17日│周文德    │10萬元    │臺灣銀行│AB0000000 │      │
│    │            │          │          │員林分行│          │      │
├──┼──────┼─────┼─────┼────┼─────┼───┤
│ 2  │99年11月31日│周文德    │20萬元    │臺灣銀行│AB0000000 │      │
│    │            │          │          │員林分行│          │      │
├──┼──────┼─────┼─────┼────┼─────┼───┤
│ 3  │99年12月8日 │周文德    │15萬元    │臺灣銀行│AB0000000 │蕭芸芳│
│    │            │          │          │員林分行│          │背書  │
├──┼──────┼─────┼─────┼────┼─────┼───┤
│ 4  │99年12月14日│周文德    │15萬元    │臺灣銀行│AB0000000 │蕭芸芳│
│    │            │          │          │員林分行│          │背書  │
└──┴──────┴─────┴─────┴────┴─────┴───┘